# 咨询关于子公司收购母公司股权的处理

提问人：1128lsm 时间：2019-01-23 23:16:09
请教陈版：母公司 A 持有子公司B 55% 股权，剩余子公司 B 45% 股权由其他少数股东持有。由于母公司与子公司业务存在潜在的同业竞争，同时考虑到子公司B 作为拟上市主体更为合适，所以打算由子公司B 以自身一定比例的股权作为支付对价向母公司 A 的原股东收购母公司 A（考虑使用特殊性税务处理），即实现母子公司关系颠倒，使原母公司A 成为原子公司 B（B 在收购完成后成为母公司）的全资子公司。
本人了解假设是采用子公司换股吸收合并母公司的方式，吸收合并后原母公司予以注销，原子公司承接所有的资产、负债和权益，相应的原母公司 A持有子公司 B 55% 股权也随之注销。但上述案例要求控股合并，即原母公司A 的法人资格在被原子公司B 收购后需要继续保留。
请问：在原母公司 A 的法人资格在被原子公司 B 收购后继续保留的情况下，原母公司 A 持有的对原子公司 B 的 55%股权如何进行处理？

回答人：chenyiwei
一般需分为两步：第一步是 A 将其持有的 B 的股权按照A 自身的股权结构分别转让或者分配给 A 的各股东，A、B 成为平级的兄弟公司；第二步是各股东将其持有的 A 的股权投入 B，B 持有 A 的股权，A 成为 B的子公司。

提问人：ying0518 时间：2019-01-26 20:49:46
这个情况不分两步，子公司直接收购母公司股权在法律上是不是也并不禁止？合并报表上，作为库存股处理？

回答人：chenyiwei
主帖中交易的目的是要实现 “母子颠倒” 的重组，而如果子公司直接收购母公司股权，但母公司扔持有的子公司股权不做处理，将导致股权结构过于复杂，虽然法律上不禁止，但不建议这样处理。